【裁判字號】    95,抗,71
【裁判日期】    950530
【裁判案由】    聲明異議
【裁判全文】
臺灣高等法院臺南分院民事裁定  95年度抗字第71號
抗  告  人
即 異 議人  勇祁企業股份有限公司
法定代理人  甲○○
上列抗告人因債權人乙○○請求給付借款聲請強制執行事件，對
於中華民國95年2月7日臺灣臺南地方法院所為裁定（94年度執字
第37406號）提起抗告，本院裁定如下：
    主  文
抗告駁回。
抗告程序費用由抗告人負擔。
    理  由
一、異議及抗告意旨略以：相對人於94年間，執其對案外人石美
    真之給付借款之執行名義，聲請原執行法院查封拍賣石美真
    所有坐落台南縣永康市○○○段1157號及1157之1、之2、之
    3號土地及地上未保存登記之建物（以下稱系爭查封拍賣標
    的），經原執行法院以94年度執字第37406號給付借款事件
    受理並查封在案，定期於95年1月10 日第一次拍賣，因拍賣
    公告註明系爭標的物由抗告人占有，拍定後不點交，至無人
    應買，經債權人以伊對系爭拍賣標的物之租賃權，成立於其
    抵押權之後，租賃權之存在，影響其抵押權之實行，聲請執
    行法院除去伊對系爭拍賣標的物之租賃權，惟查；伊早於81
    年間起向債務人承租系爭標的物迄今，已經檢具契約向原執
    行法院陳報，債權人之抵押權係成立在租賃權之後，應無民
    法第866條之適用；抗告人於95年1月18日向執行法院提出其
    與債務人石美真就系爭拍賣標的物所簽立租約，係81年至84
    年、86年至90年12月30日共二件租賃契約書；95年2月3日再
    提出91年1月1日至95年12月30日之租賃契約書，足見在抵押
    權設定前，抗告人即承租系爭執行標的物，本件應無民法第
    866條及司法院院字第1446號解釋之適用，原裁定不查，駁
    回其異議，於法尚有未合，爰提起本件抗告，求予廢棄原裁
    定，並撤銷執行法院除去租賃權之執行命令等語。
二、按不動產所有人，設定抵押權後，於同一不動產上，得設定
    地上權及其他權利。但其抵押權不因此而受影響。如於抵押
    權設定後與第三人訂立租賃契約而致抵押權有影響者，不問
    其契約之成立，在抵押物扣押之前後，對於抵押權人當然不
    能生效，此觀民法第866條規定即明，司法院亦作有院字第
    1446號釋可供參照。經查：
  (一)本件相對人之抵押權係於87年8月3日設定（見原裁定卷第9
    至18頁），而抗告人於95年1月18日具狀陳報其對系爭標的
    物之使用情形，提出與債務人石美真所簽訂之自81年11月
    16 日至84年11月16日、86年1月1日至90年12月30日之2件
    租賃契約書，嗣於95年1月19日原審法院以執行命令除去租
    賃權後，始於95年1月27日再另行提出租期係91年1月1日至
    95年12月30日之第3件租賃契約書（原審卷第204至213頁）
    ，抗告人提出之第3份契約，姑不論其係於執行法院除去其
    租賃權之處分後始行提出，有無臨訟串偽，影響執行之意思
    ，該契約是否真實，已難遽予採信，縱令該契約確屬真實，
    其契約既係延續第2件契約之末日，顯係於90年間始行訂立
    ，且於91年1月1日始行生效，則抗告人對系爭標的物之租賃
    權，顯係於相對人對系爭標的物取得抵押權之87年8月以後
    之3年後始取得，仍係抵押權成立後之其他權利。
  (二)系爭拍賣標的物，以最低價新台幣（下同）1,848萬元實施
    第一次拍賣，無人應買，勢須再減價拍賣。而相對人之抵押
    權係5,040萬元之本金最高限額抵押權，擔保之債權本金即
    達4,200萬元，抗告人對系爭拍賣標的物之租賃關係，已影
    響相對人之抵押權之受償。因該租賃關係之存在，致執行法
    院於拍賣公告註明拍定後不點交，因不點交影響一般應買人
    之意願，進而相對人之抵押權之行使，依前開法文及司法院
    解釋意旨，仍得予以除去。相對人主張其3件契約連續不中
    斷，則租賃關係成立於抵押權之前云云，尚屬誤會。蓋其前
    2件契約既屬訂有期間之契約，定期租賃因期間之屆滿而當
    然消滅，不待執行法院以執行命令將之除去。
  (三)本件相對人雖係以給付借款名義聲請執行，但其同時主張借
    款債權附有系爭抵押權作為擔保，相對人既行使抵押權，自
    得主張民法第886條之適用，抗告人抗辯相對人係一般執行
    名義非拍賣抵押物執行，無本條適用云云，亦非可採。
三、是原執行法院以抗告人之租賃關係顯已影響其抵押權之受償
    ，除去承租人之租賃權，理由中雖未明白表示係除去何項契
    約，依上說明顯係現仍有效之契約，原裁定理由雖未盡明確
    妥適，但結論則無違誤。抗告意旨指摘原裁定不當，求予廢
    棄，為無理由，應予駁回。
四、據上論結，本件抗告為無理由，依強制執行法第30條之1、
    民事訴訟法第495條之1第1項、第449條第1項、第95條、第
    78條，裁定如主文。
中    華    民    國    95    年     5    月    30    日
                  民事第二庭    審判長法  官  丁振昌
                                      法  官  李文賢
                                      法  官  吳上康
上為正本係照原本作成。
如不服本裁定，僅得於收受本裁定正本送達後10日內以適用法規
顯有錯誤為理由，向本院提出再抗告狀（須附繕本一份及繳納再
抗告裁判費新台幣1千元)，並經本院許可後始可再抗告於最高法
院。
中    華    民    國    95    年     5    月    30    日
                                      書記官  易慧玲
【附記】
民事訴訟法第495條之1第2項準用同法第466條之1第1、2項規定
：
I對於第二審判決上訴，上訴人應委任律師為訴訟代理人。但上
  訴人或其法定代理人具有律師資格者，不在此限。
II上訴人之配偶、三親等內之血親、二親等內之姻親，或上訴人
  為法人、中央或地方機關時，其所屬專任人員具有律師資格並
  經法院認為適當者，亦得為第三審訴訟代理人。
                                              K


司法院資訊處製作；財團法人民間司法改革基金會備份。
